【裁判字號】    95,訴,900
【裁判日期】    951024
【裁判案由】    詐欺等
【裁判全文】
臺灣彰化地方法院刑事判決               95年度訴字第900號
公  訴  人  臺灣彰化地方法院檢察署檢察官
被      告  甲○○
被      告  丁○○
被      告  己○○
被      告  辛○○
被      告  庚○○
                    （現於臺灣雲林第二監獄執行中）
被      告  寅○○
被      告  辰○○
                    （現於臺灣臺中監獄執行中）
被      告  乙○○
上列被告因幫助詐欺等案件，經檢察官提起公訴（95年度偵字第
2676 號），被告於準備程序中自白犯罪，本院聽取當事人意見
後，裁定由受命法官行簡式審判程序，茲判決如下：
        主  文
丁○○、庚○○幫助共同連續意圖為自己不法之所有，以詐術使
人將本人之物交付，各處有期徒刑陸月，如易科罰金，均以佰
銀元折算壹日。
寅○○幫助共同意圖為自己不法之所有，以詐術使人將本人之物
交付，累犯，處有期徒刑伍月，如易科罰金以佰銀元折算壹日
。
甲○○、辛○○、辰○○、乙○○幫助共同意圖為自己不法之所
有，以詐術使人將本人之物交付，處有期徒刑肆月，如易科罰金
以佰銀元折算壹日。
己○○幫助共同意圖為自己不法之所有，以詐術使人將本人之物
交付，未遂，處有期徒刑月，如易科罰金以佰銀元折算壹日
。
    事實及理由
一、犯罪事實：
  (一)寅○○前因煙毒罪，被判刑12年4月（台灣高等法院高雄分
    院83年上訴字1137號），民國（下同）89年3月21日假釋出
    監，已於94年12月14日假釋期滿（構成累犯）。庚○○前因
    竊盜罪，經雲林地方法院92年六簡字400號判處有期徒刑9月
    ，緩刑3年（緩刑現已撤銷，95年6月26日已入監服刑）。辰
    ○○前因強盜案件，經判刑7年（本院89年訴字415號），93
    年12月13日假釋出監，假釋中仍不知悔改（目前已撤銷假釋
    ，95年5月10日再度入監執行殘刑）。甲○○前因酒駕公共
    危險，緩起訴期間已滿。辛○○前有傷害拘役40日（本院83
    年易字830號）、賭博罰金10000銀元（板橋地方法院84 年
    板簡字798號）之前科。乙○○曾因妨害兵役，緩起訴期間
    已滿（以上庚○○、辰○○、甲○○、邱義鋒、乙○○均不
    構成累犯）。丁○○、己○○無任何前科。
  (二)寅○○、庚○○、甲○○、辰○○、丁○○、乙○○、己○○、辛○○等人，於民國（下同）94年12月至95年1月間，
    看見報紙分類廣告上所刊登收購帳戶存摺及提款卡之廣告，
    雖均預知如將金融帳戶及資料提供他人使用，可能遭詐欺集
    團使用作為詐欺取財使用，惟竟均因貪圖薄利，基於即使幫
    助他人詐欺，亦未違背其本意之不確定犯意，先依報上刊登
    之廣告電話，與姓名、年籍不詳之成年男子聯絡後，於【附
    表一】所示之時間、地點、價格，出售或出租【附表一】所
    示之存款帳戶存摺及提款卡、印鑑等物，予【附表一】所示
    之人。
  (三)嗣該【附表一】所示郵政存款帳戶，遭詐欺集團持之作為向
    不特定人詐財之人頭帳戶使用。該詐欺集團以「欠繳信用卡
    款，需將金額轉入特定帳戶保管，否則將被查封財產」「帳
    戶遭詐騙集團利用，需匯入特定集保障戶」等方式，詐騙【
    附表二】被害人，匯入【附表一】所示作為人頭帳戶之存款
    帳戶，旋即遭該詐欺集團成員提領一空，致生財產損失。惟
    該詐欺集團向丙○○行騙時，指定匯入己○○帳戶，丙○○
    並未依指示將金額匯入該帳戶，逕向警方報案。
二、認定事實之證據及理由：
  (一)被告於本院審理中均承認販售或出租帳戶存摺、印鑑、提款
    卡等。
  (二)被告於下列警訊、檢察官偵訊時之自白。
  1.甲○○95年2月23日警訊筆錄（0000000000號警卷）、
    95年4月17日偵訊筆錄（95偵字2421號卷P.99）。
  2.丁○○95年2月23日警訊筆錄（0000000000號警卷內）。
  3.己○○95年2月22日警訊筆錄（0000000000號警卷內）、
    95年4月17日檢察官偵訊筆錄內結證（95偵字2421號卷內
    P.99）。
  4.辛○○95年2月23日警訊筆錄（0000000000號警卷內）、
    95年4月17日檢察官偵訊筆錄內結證（95偵字2421號卷內
    P.101）。
  5.庚○○95年2月27日警訊筆錄（0000000000號警卷）、
    95年4月17日偵訊筆錄中具結（95偵字2421號卷P.100）。
  6.寅○○95年3月2日警訊筆錄（95偵字2676號卷P.56）、
     95年4月17日偵訊筆錄中結證（95偵字2676號卷P.125）。
  7.辰○○95年3月2日警訊筆錄（95偵字2676號卷P.60）、
    95年5月12日警訊筆錄（95偵字4965號卷附警卷內）
  8.乙○○95年3月2日警訊筆錄（95偵字2676號卷P.64）、
    95年4月17日檢察官偵訊筆錄中結證（95偵字2676號卷P.124
    ）。
  (三)被害人於警訊時之指訴，足證受詐欺而匯款之事實：
  1.丑○○於95年1月3日警訊筆錄（0000000000警卷）。
  2.戊○○○95年2月21日警訊筆錄（95偵字19560號卷內P.5 、
    000000000警卷內）。
  3.吳錦川95年6月4日之警訊筆錄（雄檢95偵字19560號卷P.10
    ）。
  4.子○○94年11月22日警訊筆錄（0000000000號警卷P.104）
    。
  5.卯○○95年1月5日警訊筆錄（0000000000警卷內）。
  6.癸○○95年1月12日警訊筆錄（95偵字2676號卷P.76）（
    0000000000警卷）。
  7.丙○○95年1月2日警訊筆錄（95偵字4964號附警卷內；95偵
    字2676號卷P.84）。
  8.壬○○95年1月10日警訊筆錄（95偵字2676號卷P.72）（
     0000000000警卷內）。
  (四)郵局帳戶申請資料、客戶歷史交易清單、相關交易明細。
  (五)匯款單及報案紀錄。
  (六)按刑法上之故意，包含間接故意（不確定故意），行為人對
    於構成犯罪之事實，預見其發生而其發生並不違背其本意者
    ，為間接故意。且幫助犯之成立，以行為人主觀上認識被幫
    助者正欲從事犯罪，且該犯罪有既遂之可能，而其行為足以
    幫助他人實現構成要件者，即具有幫助故意，並不以行為人
    確知被幫助者係犯何罪名為必要。又近來詐欺取財均係利用
    他人帳戶做為所得財物之出入帳戶，迭經媒體廣為披載，一
    般人對於自己之金融機構所用之個人身分證、存摺、提款卡
    ，均會妥為保管，其帳號亦會保密，以防被他人得知，而有
    被冒領或為其他非法使用之虞。被告係成年且有正常智力之
    人，竟提供其於前開如附表所示金融機關之帳戶、存摺、提
    款卡等物，供予該不詳姓名之成年人使用，其對於上開帳戶
    將遭人做為詐欺取財犯行所得財物匯入及提領之工具使用，
    應足以有概括之認識，且可預見其發生，應具有幫助他人詐
    欺取財之不確定故意。
  (七)綜上所述，本案事證明確，被告犯行已可認定。
三、論罪科刑：
  (一)被告寅○○、庚○○、甲○○、辰○○、丁○○、乙○○、
    己○○、辛○○等人，提供銀行帳戶、提款卡、存摺、印章
    予他人供詐欺取財匯款使用，雖並未參與詐欺取款之行為，
    然其顯係以幫助之意思，參與詐欺取財構成要件以外之行為
    ，為幫助犯。核被告己○○所為，係犯修正前刑法第30條第
    1項、第339條第3、1項、第28條之「幫助共同詐欺取財未遂
    罪」。被告丁○○、庚○○所為，係犯修正前刑法第30條第
    1項、第339條第1項、第56條、第28條之「幫助連續共同詐
    欺取財罪」。其餘被告所為，係犯刑法第30條第1項、第339
    條第1項、第28條之「幫助共同詐欺取財罪」。
  (二)起訴書雖然追訴被告刑法第30條、第340條、洗錢防制法第9
    條第1項之幫助常業詐欺罪、幫助洗錢罪之牽連犯。然本件
    被告提供之帳戶，均係直接向被害人詐財使用，只屬於詐欺
    罪構成要件之過程，並非犯罪成立後另一洗錢行為。又上述
    被告彼此並不相識，被告僅能預見自己帳戶被不法使用，並
    不能預見其他人帳戶被如何使用，不應苛責令其就他人提供
    帳戶衍生之犯行負責，否則將是不當擴張刑罰範圍。公訴檢
    察官已經減縮變更追訴為如主文所示之罪名，本院亦已於審
    理中告知罪名變更、起訴法條變更。
  (三)庚○○、丁○○所提供之帳戶，遭詐騙集團連續多次行騙使
    用，應依修正前刑法56條論以連續犯。被告寅○○係累犯，
    ，亦應適用修正前刑法47條加重其刑。又全部被告均係幫助
    犯，應依修正前刑法第30條第2項，依正犯之刑度，減輕其
    刑（庚○○、丁○○、寅○○部分先加後減之）。又詐欺集
    團使用被告己○○帳戶，誘使被害人匯款未遂，應為未遂犯
    ，正犯部分本應依修正前刑法第26條減輕之，從犯己○○因
    為「罪名從屬性」之關係，亦應引用該條遞減輕之。
  (四)法律修正適用：
    被告行為後，刑法於95年7月1日大幅修正，按刑法第2條第
    1項規定：「行為後法律有變更者，適用行為時之法律。但
    行為後之法律有利於行為人者，適用最有利於行為人之法律
    。」應比較適用如下：
  1.刑法第47條累犯之定義變更，但對本案並無實質影響，應就
    被告寅○○部分，適用修正前之刑法第47條規定。
  2.刑法56條連續犯之舊規定，將本質數罪論以一罪，自屬有利
    於被告之設計。被告丁○○、庚○○所幫助之正犯，於時間
    緊密下對多人施詐，而使人匯入丁○○、庚○○之帳戶，應
    屬連續犯行。雖然修正後已刪除56條連續犯之規定，但就被
    告丁○○、庚○○所幫助正犯之部分，仍應適用連續犯規定
    。
  3.刑法第339條第1項罰金刑部分，計價單位及下限均有變動，
    以修正前之舊規定有利被告，但本案不宣告罰金刑，無須贅
    述，逕適用修正前之規定。
  4.易科罰金之折算標準，原本刑法第41條第1項係規定「得以1
    元以上3元以下折算一日」，並依據修正前罰金罰鍰提高標
    準條例第2條前段提高為100倍，故最高應以銀元300元（即
    新台幣900元）折算1日。惟修正後之刑法第41條第1項修正
    為：「得以新臺幣1千元、2千元或3千元折算一日，易科罰
    金」。比較修正前後之易科罰金之折算標準，以修正前之規
    定，較有利於受刑人，則適用修正前之刑法第41條第1項前
    段「易科罰金」規定，定其折算標準。
  5.刑法第30條幫助犯的定義變更，但對於本案並無實質影響，
    故應適用修正前規定。
  6.刑法第28條之共同正犯定義變更，但對於本案並無實質影響
    ，應就被幫助之多數正犯，仍適用修正前刑法28條論以共同
    正犯。
  (五)量刑審酌：多數被告均有前科，素行不佳；被告己○○、
    丁○○無前科，素行尚可。被告擅自提供銀行帳戶供他人
    非法使用，助長社會犯罪風氣，導致增加追查困難。惟念
    及被告本身並未實際參與本件詐欺取財犯行，責難性較小。
    被告雖均未賠償被害人，但其犯後坦承犯行，態度良好等
    一切情狀，量處如主文所示之刑，並諭知易科罰金之折算標
    準，以示懲處。
  (六)被告丁○○出租之存摺、印章、提款卡等物，並未扣案，為
    免執行困難，故不宣告沒收。其餘被告出售之銀行存摺、印
    章、提款卡等，該等物品雖原為被告所有，然已給予不詳姓
    名之成年人使用，已非被告所有，不另為沒收之諭知，附此
    敘明。
四、適用法條：
  (一)刑事訴訟法第273條之1、第310條之2、第454條第1項、第
    300條。
  (二)修正前刑法第339條第1項、第3項、第30條、第41條第1項前
    段、第28條、第56條、第26條、第47條。
  (三)罰金罰鍰提高標準條例第1條前段、修正前罰金罰鍰提高標
    準條例第2條。
本案經檢察官鮑慧忠到庭執行職務。
中    華    民    國    95  年    10   月    24       日
                      臺灣彰化地方法院刑事第一庭
                          法      官  葉  明  松
以上正本證明與原本無異。
如不服本判決，應於判決送達後10日內，向本院提出上訴狀（須
附繕本）。
告訴人或被害人對於判決如有不服具備理由請求檢察官上訴者，
其上訴期間之計算係以檢察官收受判決正本之日期為準。
中    華    民    國    95   年    10    月    24    日
                          書  記  官  于  淑  真
【附錄本案論罪法條】
中華民國刑法第339條
（普通詐欺罪）
意圖為自己或第三人不法之所有，以詐術使人將本人或第三人之
物交付者，處5年以下有期徒刑、拘役或科或併科1千元以下罰金
。
以前項方法得財產上不法之利益或使第三人得之者，亦同。
前二項之未遂犯罰之。
中華民國刑法第30條
（幫助犯及其處罰）
幫助他人實行犯罪行為者，為幫助犯。雖他人不知幫助之情者，
亦同。
幫助犯之處罰，得按正犯之刑減輕之。
【附表一】
┌────────────────────────────┐
│甲○○於94年12月12日，在台南市○○路萬年殿廟口前，以新  │
│台幣（下同）4000元代價，出售灣裡郵局戶名「方鄭雪娥」即方│
│舜生之母、帳號00000000000000號存簿、提款卡及印鑑，予年籍│
│、姓名不詳，綽號「阿富」、「順仔」之成年男子。          │
├────────────────────────────┤
│丁○○於94年12月30日，在嘉義市○○路439號，以每月5000元 │
│代價，出租嘉義市○○路郵局戶名丁○○、帳號00000000000000│
│號存簿、提款卡及印鑑，予年籍、姓名不詳，綽號「陳仔」之成│
│年男子。                                                │
├────────────────────────────┤
│己○○於95年1月中旬某日，在雲林縣斗六市崙豐郵局前，以   │
│4000元代價，出售斗六大崙郵局戶名己○○、帳號            │
│00000000000000號存簿、提款卡及印鑑，予年籍、姓名不詳之成│
│年男子。                                                │
├────────────────────────────┤
│辛○○於95年1月17日，在彰化縣和美鎮道○路某超商，以5000 │
│元代價，出售郵局戶名辛○○、帳號00000000000000號存簿、提│
│款卡及印鑑，予年籍、姓名不詳，綽號「阿昌」之成年男子。  │
├────────────────────────────┤
│庚○○於94年12月7日，在雲林縣斗南交流道附近某超商外，以 │
│4000元代價，出售斗六西平路郵局戶名庚○○、帳號          │
│00000000000000號存簿、提款卡及印鑑，予年籍、姓名不詳之成│
│年女子。                                                │
├────────────────────────────┤
│寅○○於94年12月14日至95年1月9日間之某日，在高雄市楠梓加│
│工區外之某超商附近，以5000元代價，出售郵政公司楠梓郵局戶│
│名楊振勳、帳號00000000000000號存簿、提款卡及印鑑，予年籍│
│、姓名不詳之成年男子。                                  │
├────────────────────────────┤
│辰○○於94年12月29日，在彰化縣員林鎮員林郵局外，以4000元│
│代價，出售員林郵局戶名辰○○、帳號00000000000000號存簿、│
│提款卡及印鑑，予年籍、姓名不詳，綽號「阿西」之成年男子。│
├────────────────────────────┤
│乙○○於94年12月底某日，在苗栗縣苗栗市○○街某超商前，以│
│3000元代價，出售頭屋郵局戶名乙○○、帳號00000000000000號│
│存簿、提款卡及印鑑，予年籍、姓名不詳之成年男子。        │
└────────────────────────────┘
【附表二】 被害人匯款金額一覽表
┌───┬────┬───────┬────┬────────────┐
│      │匯款人  │匯款時間      │匯款金額│匯款人頭帳戶            │
├───┼────┼───────┼────┼────────────┤
│甲○○│丑○○  │九十五年一月二│新台幣（│戶名方鄭雪娥            │
│部分  │        │日            │下同）  │局號0000000、帳號0000000│
│      │        │              │580000  │                        │
├───┼────┼───────┼────┼────────────┤
│丁○○│戊○○○│九十五年一月三│604000  │戶名丁○○              │
│部分  │        │日            │        │局號0000000、帳號0000000│
│      ├────┼───────┼────┼────────────┤
│      │梁易忠  │九十五年一月三│30000   │戶名丁○○              │
│      │        │日            │        │局號0000000、帳號0000000│
│      ├────┼───────┼────┼────────────┤
│      │梁易忠  │九十五年一月四│30000   │戶名丁○○              │
│      │        │日            │        │局號0000000、帳號0000000│
│      ├────┼───────┼────┼────────────┤
│      │吳錦川  │九十五年一月二│3000    │戶名丁○○              │
│      │        │十三日        │        │局號0000000、帳號0000000│
├───┼────┼───────┼────┼────────────┤
│辛○○│子○○  │九十四年十一月│655000  │戶名辛○○              │
│部分  │        │二十一日      │        │局號0000000、帳號0000000│
├───┼────┼───────┼────┼────────────┤
│庚○○│不詳    │九十四年十二月│68000   │戶名庚○○              │
│部分  │        │十二日        │        │局號0000000、帳號0000000│
│      ├────┼───────┼────┼────────────┤
│      │不詳    │九十四年十二月│85000   │戶名庚○○              │
│      │        │十六日        │        │局號0000000、帳號0000000│
│      ├────┼───────┼────┼────────────┤
│      │卯○○  │九十五年一月四│990000  │戶名庚○○              │
│      │        │日            │        │局號0000000、帳號0000000│
├───┼────┼───────┼────┼────────────┤
│寅○○│癸○○  │九十五年一月十│908800  │戶名寅○○              │
│部分  │        │二日          │        │局號0000000、帳號0000000│
├───┼────┼───────┼────┼────────────┤
│辰○○│丙○○  │九十五年一月二│753000  │戶名辰○○              │
│部分  │        │日            │        │局號0000000、帳號0000000│
├───┼────┼───────┼────┼────────────┤
│乙○○│壬○○  │九十五年一月九│0000000 │戶名乙○○              │
│部分  │        │日            │        │局號0000000、帳號0000000│
└───┴────┴───────┴────┴────────────┘


司法院資訊處製作；財團法人民間司法改革基金會備份。
